【裁判字號】    88,上易,5709
【裁判日期】    890129
【裁判案由】    毒品危害防制條例
【裁判全文】
臺灣高等法院刑事判決                            八十八年上易字第五七○九號
    上訴人  台灣新竹地方法院檢察署檢察官
    被  告  甲○○
右上訴人因被告違反毒品危害防制條例案件，不服臺灣新竹地方法院八十八年度易字
第八九四號，中華民國八十八年十一月二十五日第一審判決（起訴案號：台灣新竹地
方法院檢察署八十八年度度偵字第四五三號），提起上訴，本院判決如左：
    主  文
原判決撤銷。
發回臺灣新竹地方法院。
    理  由
一、按犯毒品危害防制條例第十條施用毒品之罪者，檢察官應先將被告送勒戒處所觀
    察、勒戒，經觀察、勒戒後，無繼續施用毒品傾向者，應由檢察官為不起訴處分
    ，有繼續施用毒品之傾向者，由檢察官聲請法院裁定令入戒治處所施以強制戒治
    ，依前開規定為不起訴處分後，五年內再犯施用毒品之罪，經觀察、勒戒後，認
    有繼續施用毒品之傾向或三犯以上者，不適用前開規定，但應由檢察官聲請法院
    裁定令入戒治處所施以強制戒治。強制戒治違反保護管束應遵守事項情節重大者
    ，得撤銷保護管束，仍應予強制戒治。毒品危害防制條例第二十條定有明文。
二、本件原裁定以被告甲○○前曾因施用第二級毒品安非他命，經台灣新竹地方法院
    以八十七年度毒聲字第四一五號裁定送觀察、勒戒後，認無繼續施用毒品之傾向
    ，經台灣新竹地方法院檢察署檢察官為不起訴處分，且於不起訴處分後，五年內
    又施用第二級毒品安非他命，經原法院以八十八年度毒聲字第五一號、第一七三
    號裁定送觀察、勒戒後，認有繼續施用毒品傾向，後經原法院以八十八年度毒聲
    字第三八一號裁定令入戒治處所施以強制戒治，並經台灣新竹地方法院檢察署檢
    察官提起公訴，由原法院於八十八年五月十一日以八十八年度易字第二一八號判
    決有期徒刑一年，經本院以八十八年度上易字第二八四二號於八十八年九月廿二
    日撤銷改判有期徒刑十月確定。而被告強制戒治部分則於八十八年八月十九日，
    因戒治執行滿三月，戒治處所認無繼續戒治之必要，而經由台灣新竹地方法院檢
    察署檢察官聲請該院以八十八年度毒聲字第一五三一號裁定停止戒治付保護管束
    ，然因被告於停止戒治期間再度施用第二級毒品安非他命，除經公訴人提起本件
    公訴外，並經檢察官以違反保護管束情節重大，而聲請原法院以八十八年度毒聲
    字第一九四一號裁定撤銷保護管束，令入戒治處所施以強制戒治，此有被告全國
    前案紀錄表、台灣新竹地方法院檢察署八十七年度偵字第五四０六號不起訴處分
    書、八十七年度偵字第七０八六、七四三九、八五五一號及八十八年度偵字第一
    ０九七號起訴書、台灣新竹地方法院八十八年度毒聲字第一五三一、一九四一號
    裁定、八十八年度易字第二一八號判決書、本院八十八年度上易字第二八四二號
    刑事判決書等附卷可稽。公訴人起訴之本件犯行又非該條例所規定之三犯以上情
    形，且依毒品危害防制條例第二十條第四項之規定，被告於強制戒治期間，若有
    違反保護管束情節重大者，僅規定得撤銷保護管束，仍應予強制戒治，並未規定
    就其停止戒治期間之施用行為再為起訴。再者，就毒品危害防制條例之立法目的
    觀之，其係為防制毒品危害，維護國民身心健康，而制定該條例者，即毒品危害
    防制條例之訂定，係為維護施用毒品行為人之身心健康，故有似病患治療之觀察
    、勒戒、強制戒治之規定，僅在該條例特別規定之有限情形下，始有起訴其施用
    毒品行為之必要。故本件被告於停止戒治付保護管束期間施用第二級毒品安非他
    命之行為，依上開條例之規定，應不得再為起訴。公訴人就毒品危害防制條例所
    未規定之情形逕行起訴，即屬不得起訴而起訴，起訴之程序乃違背規定，而依刑
    事訴訟法第三百零三條第一款之規定，諭知不受理之判決。
三、惟按被告甲○○在停止強制戒治付保護管束期間再犯施用第二級毒品安非他命之
    行為，除同時符合毒品危害防制條例第二十條第四項之撤銷事由，亦同時為一犯
    罪行為，然因該行為不符合同條例第二十條第一項可為不起訴或不付審理之規定
    ，是即應回歸刑法一般概念，使之進入審判程序而適用同條例第十條規定，苟其
    最後一次施用毒品行為，非前揭判決確定效力所及，則可視為另行起意，而應為
    另一刑罰處罰，至因其前揭強制戒治處分尚未執行完畢，故就類似保安處分之強
    制戒治無再向法院申請之實益，仍可繼續前強制戒治之執行。且同條例並未規定
    ，須行為人受強制戒治或觀察勒戒處分執行完畢後，始可就其另犯之施用毒品行
    為加以處罰，故被告一犯後，三犯前，就二犯之處罰，不因其前之強制處分未執
    行完畢，即認不符合可處罰之程序要件，原判決諭知不受理判決，尚有未洽，檢
    察官提起上訴為有理由，應由本院將原判決撤銷，發回原法院更為適法之處理，
    並不經言詞辯論為之。又上開本院八十八年度上易字第二八四二號係於八十八年
    九月廿二日判決確定，本件檢察官起訴被告復自八十八年八月十九日出所後至同
    年九月十一日止之施用第二級毒品安非他命行為，是否為該確定判決效力所及，
    案經發回後應併予注意。
據上論斷，應依刑事訴訟法第三百六十八條、第三百七十二條，判決如主文。
中     華     民     國    八十九   年       一       月      二十九    日
                             臺灣高等法院刑事第十八庭
                                 審判長法  官  吳      敦
                                       法  官  吳  明  峰
                                       法  官  陳  忠  行
右正本證明與原本無異。
不得上訴。
                                       書記官  鎖  瑞  嶺
中     華     民     國    八十九   年       二       月        二      日


司法院資訊處製作；財團法人民間司法改革基金會備份。
